臺灣臺北地方法院刑事判決
110年度審訴字第1637號
公  訴  人  臺灣臺北地方檢察署檢察官
被      告  韓陳義




上列被告因詐欺等案件，經檢察官提起公訴（110年度偵字第285
37號），被告於本院準備程序中就被訴事實均為有罪之陳述，經
本院告以簡式審判程序之旨，並聽取當事人之意見後，裁定改行
簡式審判程序，並判決如下：
    主  文
韓陳義犯三人以上共同詐欺取財罪，處有期徒刑陸月。
    事  實
一、韓陳義於民國110年7月間某時加入由暱稱「大天哥」、「芯
    慧」、「鄧紫棋」等其他真實姓名年籍不詳之三人以上所組
    成，以實施詐術為手段之具有持續性、牟利性之有結構性之
    犯罪組織，擔任俗稱「取款車手」及「取簿手」之工作（其
    涉犯參與犯罪組織之首次犯行，業經臺灣彰化地方法院以11
    0年度訴字第635號判處罪刑確定）。其等共同意圖為自己不
    法之所有，基於三人以上共同詐欺取財之犯意聯絡，由該詐
    騙集團不詳成員以網路上刊登求職廣告，佯稱可以提供家庭
    代工職缺云云，致周旻源陷於錯誤，將其名下中華郵政帳號
    00000000000000號金融帳戶之金融卡寄至臺北市○○區○○街00
    號1樓統一超商○○門市，嗣韓陳義即依「大天哥」之指示，
    於110年7月25日凌晨3時56分許，前往前開統一超商門市領
    取置有前揭帳戶金融卡之包裹，領得後即上繳予「大天哥」
    指定之真實姓名年籍不詳男性成員。
二、案經臺北市政府警察局松山分局報請臺灣臺北地方檢察署檢
    察官偵查後起訴。
    理  由
壹、證據能力部分：
    本案據以認定事實之供述證據，公訴人及被告韓陳義於本院
    言詞辯論終結前均未爭執其證據能力，經審酌該等證據之取
    得並無違法，且與本案待證事實具有關聯性，依刑事訴訟法
    第159條之5之規定，自有證據能力；至非供述證據部分，與
    本案事實具自然關聯性，且非公務員違背法定程序所取得，
    依同法第158條之4規定反面解釋，亦具證據能力。
貳、實體部分：
一、認定事實所憑之證據及理由：
　  上揭事實，業據被告於本院審理時坦承不諱（見本院110年
    度審訴字第1637號卷【下稱審訴字卷】第66頁），核與證人
    即被害人周旻源於警詢之證述情節相符（見臺灣臺北地方檢
    察署110年度偵字第28537號卷【下稱偵字卷】第13至17頁）
    ，且有內政部警政署反詐騙諮詢專線紀錄表、被害人與詐欺
    集團成員暱稱「周豔妤」之LINE通訊軟體對話紀錄擷圖、統
    一超商貨態查詢系統資料及前開統一超商門市店內、外之監
    視器錄影畫面翻拍照片可佐（見偵字卷第19至34、35至45、
    47、59頁），足認被告上開任意性自白確與事實相符，堪以
    採信。綜上，本案事證明確，被告犯行堪以認定，應予依法
    論科。
二、論罪科刑：
　㈠法律適用及共犯關係：
　　核被告所為，係犯刑法第339條之4第1項第2款之三人以上共
    同詐欺取財罪。被告與「大天哥」、「芯慧」、「鄧紫棋」
    等真實姓名年籍不詳之成年成員就上開犯行間，係在合同意
    思範圍內，各自分擔犯罪行為之一部，並相互利用他人之行
    為，以達遂行加重詐欺取財犯行，有犯意聯絡及行為分擔，
    應論以共同正犯。
　㈡刑之減輕事由之說明：
　　查被告本案詐取之金融卡價值低微，一經掛失即無法使用，
    且被害人周旻源於警詢時陳稱：帳戶已設為警示等語（見偵
    字卷第14頁），是被告惡性及犯罪情節，相較其所犯三人以
    上共同詐欺取財罪之法定刑為1年以上、7年以下有期徒刑（
    得併科罰金）之重典，若依此法定刑度予以科刑，不免過苛
    ，而有情輕法重之憾，其犯罪情狀在客觀上足以引起一般同
    情，爰依刑法第59條之規定，酌減其刑。
　㈢量刑審酌：
　　爰以行為人責任為基礎，審酌被告不循正途獲取財物，竟參
    與詐欺集團擔任詐欺集團取簿手等工作，使被害人受有損害
    ，並危害財產交易安全，實屬不該，惟念被告犯後坦認犯行
    ，且非居於詐欺犯罪主導地位，兼衡被害人被詐欺財物價值
    、被告審理時自陳高職畢業之智識程度、入監前從事○○○○、
    未婚無子女、無須扶養親人等生活狀況（見審訴字卷第67頁
    ），暨其犯罪動機、參與程度、目的及手段等一切情狀，量
    處如主文所示之刑。
三、沒收與否之說明：
　　被告於本院準備程序堅稱因報酬係每週結算，然未到結算日
    即遭查獲，故其尚未取得本案報酬等語（見審訴字卷第60頁
    ），卷內亦無積極事證可認被告已取得本案犯行之報酬，爰
    不予宣告沒收犯罪所得，附此敘明。
據上論斷，應依刑事訴訟法第273條之1第1項、第299條第1項前
段（依法院辦理刑事訴訟案件應行注意事項第159點，判決書據
上論結部分，得僅引用應適用之程序法條），判決如主文。
本案經檢察官陳建宏提起公訴，檢察官黃耀賢到庭執行職務。
中　　華　　民　　國　　111 　年　　2 　　月　　9 　　日
                  刑事第二十庭  法  官  賴鵬年 
以上正本證明與原本無異。 
如不服本判決應於收受送達後20日內向本院提出上訴書狀，並應
敘述具體理由；其未敘述上訴理由者，應於上訴期間屆滿後20日
內向本院補提理由書（均須按他造當事人之人數附繕本）「切勿
逕送上級法院」。告訴人或被害人如對於本判決不服者，應具備
理由請求檢察官上訴，其上訴期間之計算係以檢察官收受判決正
本之日期為準。 因疫情而遲誤不變期間，得向法院聲請回復原
狀。
                                書記官　萬可欣
中　　華　　民　　國　　111 　年　　2 　　月　　9 　　日
附錄本案論罪科刑法條：
中華民國刑法第339條之4
犯第339條詐欺罪而有下列情形之一者，處1年以上7年以下有期
徒刑，得併科1百萬元以下罰金：
一、冒用政府機關或公務員名義犯之。
二、三人以上共同犯之。
三、以廣播電視、電子通訊、網際網路或其他媒體等傳播工具，
    對公眾散布而犯之。
前項之未遂犯罰之。